【裁判字號】    97,國,15
【裁判日期】    980625
【裁判案由】    侵權行為損害賠償
【裁判全文】
臺灣臺南地方法院民事判決                97年度國字第15號
原      告  乙○○
                      送達代.
被      告  臺南縣警察局
法定代理人  甲○○
訴訟代理人  李衍志律師
複代理人    邱揚勝律師
上列當事人間請求侵權行為損害賠償事件，經本院於民國98年6
月9日言詞辯論終結，判決如下：
    主  文
原告之訴及假執行之聲請均駁回。
訴訟費用由原告負擔。
    事  實  及  理  由
一、按訴狀送達後，原告不得將原訴變更或追加他訴，但如有擴
    張或減縮應受判決事項之聲明者，不在此限，民事訴訟法第
    255 條第1項第3款定有明文。本件原告起訴時，原請求被告
    應給付原告新臺幣（下同）70萬元（本審卷第 5頁）。嗣於
    最後言詞辯論期日減縮其請求為被告應給付原告68萬元（本
    審卷第 107頁背面）。原告前揭訴之變更核為減縮應判決事
    項之聲明，參諸首揭規定，自為適法，合先敘明。
二、原告起訴主張，
    (一)原告於民國94年間因在東山郵局所開設局號為： 0000000
      、帳號為 0000000之存摺遭竊，致涉人頭帳戶詐欺案，經
      本院判處有期徒刑 5個月確定，並於同年繳納該案易科罰
      金執行完畢。惟因原告同時遭竊之金融存摺尚有大眾銀行
      新營分行及京城銀行白河分行等 2家銀行存簿，並先後經
      被害人將受騙金額匯入，致使原告上述 3家金融帳戶遭警
      方列為警示帳戶，而喪失金錢提、存功能。上開大眾銀行
      警示帳戶由桃園縣警察局中壢分局承辦，該案件係於93年
      所發生之詐騙案件，原告嗣於94年 4月初北上至該分局接
      受筆錄訊問。至於京城銀行白河分行帳戶則係由基隆市警
      察局刑警大隊於93年底受理後，即將受理報案之筆錄資料
      寄送至臺南縣警察局白河分局偵查隊偵辦。
    (二)原告領有職業大貨車駕駛執照，以駕駛大貨車為業，除此
      之外，別無他項謀生技能。原告原大多擔任臨時混凝土載
      運，由於次數較少且不固定，故工作收入微薄。嗣於96年
      l 月，原告在臺南縣善化鎮「國產建設實業股份有限公司
      （以下簡稱國產公司）」新市廠擔任預拌混凝土車載運駕
      駛工作，該公司要求原告需有彰化銀行帳戶，始得以匯款
      方式領取薪資，原告乃至彰化銀行永康鹽行分行辦理開戶
      。惟經該銀行行員表示因上開大眾銀行及京城銀行之帳戶
      遭警示凍結，暫不得使用金融機構服務，須由警方辦理解
      除手續方可開戶等語，原告始發現帳戶遭警示無法新設帳
      戶乙情。原告將該情事告知國產公司，並詢問是否可使用
      親屬銀行帳戶匯入薪資或直接領取現金，惟公司表示如無
      法配合公司行政運作，將不能繼續在此任職。由於原告無
      法提出個人薪資銀行帳戶，而遭國產建設公司予以解僱，
      其後雖亦有至多家建設公司應徵大貨車駕駛之職務，仍因
      無法提供個人薪資帳戶，致使原告持續失業中。
    (三)原告曾於96年 2月間，親赴臺南縣警察局白河分局向員警
      黃朝鑫請求儘速偵辦，俾解除金融帳戶警示。惟經偵查隊
      承辦刑警丙○○表示該案件之卷宗業已遺失，原告乃聯絡
      基隆市刑警大隊重新傳送案件筆錄。於96年 2月至10月間
      ，原告曾多次催請員警丙○○調查移送，原告復因大眾銀
      行帳戶案件至臺灣桃園地方法院檢察署出庭，庭訊時原告
      告知檢察官白河分局尚有一案未調查，檢察官乃要原告催
      請白河分局儘速完成筆錄製作後，移送桃園地檢署俾併案
      處理。原告將上情告知員警丙○○，其仍置之不理，不得
      已原告向縣警局督察室檢舉，經督察室調查後將員警丙○
      ○以延宕上開案件辦理為由，記過二次懲處，而員警丙○
      ○則遲至97年2月始通知原告並完成案件筆錄之製作。
    (四)被告所屬員警丙○○於93年收取基隆市警察局所移送之相
      關筆錄後，延誤未辦，造成原告無法配合公司應徵之要求
      ，未能獲取工作機會。因此員警丙○○有怠於職務之執行
      ，致原告之工作權益受損害之情形。原告曾於民國97年 7
      月 3日向臺南縣警察局提出國家損害賠償請求協議，經臺
      南縣警察局拒絕予以賠償。為此，原告爰依國家賠償法第
      2條第2項後段規定，請求被告賠償。至於賠償金額則以原
      告自96年4月失業起，至97年8月京城銀行白河分行帳戶解
      除警示止共17月，以每月原告薪資 4萬元計算，共68萬元
      。
    (五)並聲明：求為判決，被告應給付原告68萬元，並願供擔保
      ，請准宣告假執行。
三、被告則以，
    (一)原告於93年間因提供存摺、提款卡及密碼、印章予詐騙集
      團，涉嫌幫助詐欺取財罪，由員警丙○○負責偵辦調查。
      因詐騙集團成員組織龐大，牽涉甚廣，蒐證過程本為艱難
      故以偵辦時間長短認丙○○有怠於職務之事實，實猶欠公
      允。原告認丙○○有延宕偵辦情事，無非以丙○○因原告
      向臺南縣警察局督察室檢舉後受有懲處乙節衡斷。惟公務
      人員承辦案件受人民檢舉，調查單位本即以嚴苛律己態度
      ，給予人民之交代，故丙○○縱因執行不力受有懲處，尚
      不足證有故意或過失怠於職務之事實，原告未能舉證尚有
      其他積極證據證明，是自難以此謂被告所為足以構成對原
      告之侵權行為。
    (二)原告主張其所受之失業損害等情，係自96年 4月起始行發
      生。並主張基隆市警察局於93年10月 7日將相關資料函送
      臺南縣警察局白河分局續行偵辦，該分局於93年10月10日
      收受卷宗後，即將案件懸置，未為任何訊問通知等語。是
      依其主張，訴外人丙○○怠於職務之侵權行為早在93年即
      已發生，而其之失業則係在96年 4月始行發生，兩者相差
      超過 2年，並無相當因果關係存在。況原告在大眾商業銀
      行新營分行所開設帳號為 000000000000000之帳戶，亦於
      93年11月 8日涉嫌「假援交真詐財」方式，詐騙被害人林
      蓋，嗣於96年10月23日經桃園縣警局中壢分局移送，並於
      97年1月25日經臺灣桃園地方法院檢察署檢察官以96年偵
      字 27289號認為想像競合犯之故，而獲不起訴處分。是原
      告主張96年 4月失業，為丙○○怠於職務，未能使原告帳
      戶儘早解除警示乙節，實為不當指摘。縱使丙○○未有延
      宕，原告帳戶之警示紀錄，亦須待97年 1月25日獲桃園地
      檢署不起訴處分後，方得為解除。故丙○○縱有侵權行為
      ，亦與原告受有之損害，兩者之間並無因果關係。而工資
      之給付，應以法定通用貨幣為之，此為勞動基準法第22條
      第 1項所明定，原告主張其受雇之國產公司因其未能提出
      個人薪資銀行帳戶，而將其解雇，倘若屬實，則原告失業
      ，乃該公司違反勞動基準法不當解雇所致，原告自應依勞
      動基準法相關規定請求救濟。乃原告竟將遭解雇歸咎於被
      告，自為本末倒置。再者，原告主張因遲遲無法提出個人
      薪資銀行帳戶，遭國產建設公司解雇等語，惟依國產公司
      覆本院函文所示，該公司與原告間之勞僱契約係為「雙方
      合意終止」，是原告上開主張，亦與事實不符。
    (三)原告於97年 8月22日持臺南地方法院檢察署97年度營偵字
      第 748號不起訴處分書申請解除上開京城銀行白河分行警
      示帳戶，被告於97年9月5日依法函請京城銀行白河分行解
      除原告之警示帳戶。惟原告前亦於97年 4月21日，持臺灣
      桃園地方法院檢察署檢察官96年度偵字第 27289號不起訴
      處分書，向新化分局申請解除大眾銀行000000000000帳戶
      警示帳戶。該分局接受原告申請書後，係於97年 4月22日
      函請解除大眾銀行新營分行之警示帳戶。由上程序可知，
      原告提出申請後，被告即解除其警示帳戶，被告均無任何
      遲延之情事。
    (四)另原告於96年2月間，仍在國產公司任職，至96年4月間始
      行離職，足徵原告不可能於96年 2月間，即向被告請求偵
      辦其所涉詐欺案件，而其係自96年10月起才向被告請求偵
      辦。況原告當時亦受桃園縣警局監管，且遲至97年 4月21
      日，方向新化分局申請解除警示帳戶，是被告之失業與被
      告所屬員警未積極辦理案件，毫不相涉。
    (五)並聲明：求為判決，駁回原告之訴及其假執行之聲請，如
      受不利之判決，願提供擔保請准宣告免為假執行。
四、(一)下列事實經兩造協議後列為不爭執事項，爰作為本件判決
      之基礎（本審卷第107頁背面、第108頁）：
      1.於93年10月 7日基隆市警察局曾發函就報案人李雨崇被
        詐欺案件之卷宗資料移送台南縣警察局白河分局繼續偵
        查，台南縣警察局白河分局係於93年10月10日收受該卷
        宗。
      2.於97年 4月24日台南縣警察局白河分局始將前開案件報
        請臺灣臺南地方法院檢察署檢察官以97年度營偵字第74
        8 號詐欺等案件偵查。該案件經該署檢察官於97年5月5
        日為不起訴處分。
      3.本件原告係以原告在京城銀行白河分行所開立之帳戶列
        入警示帳戶，於96年 2月間請求白河分局所屬員警黃朝
        鑫儘速偵辦，惟經員警丙○○告以該案件卷宗遺失，致
        前開案件遲至97年 2月15日始補作調查筆錄為由，造成
        原告在國產實業有限公司工作權遭受侵害，而請求本件
        國家賠償。
      4.原告在京城銀行白河分行所開設之帳戶，係經基隆市警
        察局刑警隊於93年10月 7日以本審卷第90頁簡便行文表
        傳真至京城銀行列為警示帳戶。俟於97年9月5日台南縣
        警察局以本審卷第 100頁之函文通知京城銀行白河分行
        解除上開帳戶之警示。
      5.兩造合意原告任職於國產實業有限公司之每月薪資為 3
        萬元。
      6.訴外人丙○○為被告所屬之員警，因93年10月延宕辦理
        原告銀行帳號遭詐騙取款盜用案，影響民眾權益，而遭
        被告台南縣警察局核定記過二次之行政處分。
      7.訴外人丙○○確實遺失基隆市警察局所移交之前開刑事
        案件卷宗資料。
    (二)下列事項經兩造協議後，列為爭執要點，爰作為本件判決
      所應審究之範圍（本審卷第108頁）：
      1.訴外人丙○○處理原告所涉犯前開刑事案件，是否有怠
        於執行職務之情形？
      2.原告於96年 4月自國產實業公司離職，與京城銀行白河
        分行之帳戶遭凍結，是否有因果關係？
      3.原告請求17個月未能工作之損害賠償，是否有據？
      4.原告是否於96年 2月間，向台南縣警察局白河分局員警
        黃朝鑫請求儘速偵辦上開案件之意旨？
五、茲就上開兩造爭執事項，分述本院得心證理由如下：經查：
    (一)1.按法律規定之內容非僅屬授予國家機關推行公共事務之
        權限，而其目的係為保護人民生命、身體及財產等法益
        ，且法律對主管機關應執行職務行使公權力之事項規定
        明確，該管機關公務員依此規定對可得特定之人所負作
        為義務已無不作為之裁量餘地，猶因故意或過失怠於執
        行職務，致特定人之自由或權利遭受損害，被害人得依
        國家賠償法第2條第2項後段，向國家請求損害賠償，司
        法院大法官會議著有第469號解釋文可資參照。依此，
        被害人如依國家賠償法第2條第2項規定請求賠償者，應
        對於符合一定要件，而有公法上請求權，經由法定程序
        請求公務員作為而怠於執行職務者，始有適用之餘地（
        前揭解釋文意旨參照）。
      2.本件原告在京城銀行白河分行所開設之帳戶，係經基隆
        市警察局刑警隊於93年10月 7日以簡便行文表（本審卷
        第90頁）傳真至京城銀行列為警示帳戶。基隆市警察局
        並於93年10月 7日就報案人李雨崇被詐欺案件之卷宗資
        料移送臺南縣警察局白河分局繼續偵查，臺南縣警察局
        白河分局係於93年10月10日收受該卷宗。而該分局則遲
        至於97年 4月24日始將前開案件報請臺灣臺南地方法院
        檢察署檢察官以97年度營偵字第 748號詐欺等案件偵查
        ，該案件嗣經該署檢察官於97年5月5日為不起訴處分。
        而前揭經警示帳戶，則於97年9月5日經臺南縣警察局以
        函文（本審卷第 100頁）通知京城銀行白河分行解除上
        開帳戶之警示。至於訴外人丙○○則為被告所屬員警，
        其確實遺失前揭基隆市警察局所移交之前開刑事案件卷
        宗資料，並因93年10月延宕辦理原告銀行帳號遭詐騙取
        款盜用案，影響民眾權益，而遭被告核定記過二次之行
        政處分等情，均有如兩造前揭不爭執事項所示。再者，
        訴外人丙○○遺失前揭刑事卷宗後，遲至97年 2月15日
        始對原告進行製作調查筆錄等情，此據本院調閱臺灣臺
        南地方法院檢察署97年度營偵字第 748號全卷宗所附之
        臺南縣警察局白河分局南縣白警偵字第0971000511號刑
        案偵查卷宗查明屬實。惟查：原告就對於是否符合一定
        要件，而有公法上請求權，有無經由法定程序請求公務
        員作為，並不能提出證據以資佐證，此據原告自認在卷
        （本審卷第 105頁背面），則依前揭司法院大法官解釋
        文意旨所述，原告以訴外人丙○○執行職務，處理原告
        所涉犯前開刑事案件，有怠於執行職務之情形，而依國
        家賠償法第2條第2項後段規定，請求被告賠償，已核非
        有據至明。
    (二)原告曾於95年12月11日與國產公司臺南廠簽訂運送承攬契
      約書，約定運送承攬契約期間自95年12月11日起至96年 6
      月30日止，嗣因原告無法提出供國產公司撥匯報酬之帳戶
      ，致影響作業程序，為避免該公司產生困擾，雙方乃合意
      終止契約之事實，業據本院向該公司查明屬實，有該公司
      向本院陳報函文在卷可查（本審卷第50頁），並有上開契
      約書附卷足參（本審卷第51至53頁），自堪信為真實。依
      前情顯見，原告與國產公司係因合意終止上開運送承攬契
      約無訛。是原告主張，其係遭國產公司予以解僱等語，自
      非可採。則原告既係與國產公司合意終止上開契約，有如
      前述，顯見被告離職乃係基於其與國產公司意思表示之合
      致，而非基其在京城銀行白河分行所開設之帳戶遭凍結，
      因債務不履行或其他法律關係，被動遭國產公司終止契約
      甚明。是要難認原告與國產公司終止上開契約，核與上開
      帳戶遭涷結間，有何相當因果關係至明。被告依此所為辯
      解，已可採信。況原告另因涉犯詐欺罪嫌而經警將其在大
      眾商業銀行新營分行所開設帳號為 000000000000000之帳
      戶列為警示帳戶等情，亦為原告自認在卷（本審卷第 5頁
      ）。而被告所涉犯之該詐欺罪嫌，亦遲至97年 1月25日始
      經臺灣桃園地方法院檢察署檢察官以96年度偵字第 27289
      號為不起訴處分等情，亦經本院調閱該偵查卷宗查明屬實
      。是縱訴外人丙○○未延宕辦案時限，惟原告於96年 4月
      間自國產公司離職時，前揭臺灣桃園地方法院檢察署96年
      度偵字第 27289號案件既尚未為不起訴處分。顯見經警將
      其在大眾銀行新營分行所開設之上開帳戶，仍不能解除警
      示至明。換言之，原告亦因仍有該帳戶遭警示，而無從在
      彰化銀行永康鹽行分行開設帳戶灼然。由此益可足證，原
      告之離職與應與原告在京城銀行白河分行所開設之上開帳
      戶遭涷結，無何任相當因果關係，要無疑義。被告依此所
      為辯解，自可採認。
    (三)依前所言，原告就對於是否符合一定要件，而有公法上請
      求權，有無經由法定程序請求公務員作為，並不能提出證
      據以資佐證，且其離職亦與上開京城銀行白河分行帳戶遭
      涷結，無何任相當因果關係，是其依國家賠償法第2條第2
      項後段規定，請求被告賠償，自屬無據，應屬明確。故有
      關爭執事項第3、4點即無庸再予贅述，併此說明。
六、從而，原告以前揭事實，依國家賠償法第2條第2項後段規定
    ，請求被告賠償，揆之上開說明，洵屬無據，為無理由，應
    予駁回。而其前揭請求既經駁回，則其假執行之聲請，自失
    其附麗，應併予駁回。
七、本件事證已臻明確，兩造其餘主張及所提證據已與本院上開
    論斷無涉或無違，爰不予贅述。
八、結論：原告之訴為無理由，依民事訴訟法第78條，判決如主
    文。
中    華    民    國    98    年    6     月    25    日
                  民事第三庭    法  官  王漢章
以上正本係照原本作成
如對本判決上訴，須於判決送達後20日內向本院提出上訴狀
中    華    民    國    98    年    6     月    25    日
                                書記官  林木村


司法院資訊處製作；財團法人民間司法改革基金會備份。
